最　高　行　政　法　院　判　決
　　　　　　　　　　　　　94年度判字第01241號
上　訴　人　簡碧桐即正宏土木包工業
被 上訴 人　財政部臺灣省中區國稅局
代　表　人　甲○○
上列當事人間因營業稅事件，上訴人不服中華民國93年3月24日
臺中高等行政法院92年度訴字第632號判決，提起上訴。本院判
決如下：
    主  文
上訴駁回。
上訴審訴訟費用由上訴人負擔。
　　理  由
一、上訴人於民國84年9月至85年間取得虛設行號旭亮實業、燦
    輝企業、明莊實業等有限公司所開立之字軌號碼：AJ00000
    000號等34張統一發票合計新臺幣（下同）18,092,760元，
    作為進項憑證，申報扣抵銷項稅額904,638元，違反稅捐稽
    徵機關管理營利事業會計帳簿憑證辦法第21條及營業稅法第
    19條第1項第1款規定，案經法務部調查局東部地區機動工作
    組（下稱調查局東機組）查獲，移由南投縣政府稅捐稽徵處
    （下稱原處分機關）審理違章成立，除追繳營業稅款904,63
    8元外，並按所漏稅額904,638元處7倍之罰鍰計6,332,400元
    （計至百元止），嗣業務由被上訴人承受。上訴人不服，就
    罰鍰部分申經復查，未獲變更，提起訴願，亦遭駁回，遂提
    起本件行政訴訟。
二、上訴人於原審起訴主張：上訴人確有支付進項稅額予實際銷
    貨人黃松川、張金龍等，即旭亮實業、明莊實業、燦輝企業
    等三家公司之業務代表。又上揭三家公司，均有報繳營業稅
    ，亦為被上訴人所不爭執，至於該三家公司究有無另行取得
    其他虛偽之進項憑證申報扣抵該虛開發票所產生之銷項稅額
    ，使其實際繳納之稅額甚為有限，甚或無繳納任何稅款等情
    形，既為有利於被上訴人之事實，自應由被上訴人就上開事
    實負舉證責任。退步言，縱被上訴人臆測之言屬實，亦僅係
    開立發票公司之違章問題，尚不足以據此認定上訴人有虛報
    進項稅額情形，何況本件僅係被上訴人臆測之詞而已。按行
    為時（下同）營業稅法第51條第5款規定意旨，自應以納稅
    義務人有虛報進項稅額，並因而逃漏稅款者，始得據以追繳
    稅款及處罰。業經司法院釋字第337號解釋在案。是以營業
    人有進貨之事實，不向直接出賣人取得統一發票者，固得逕
    適用稅捐稽徵法第44條處罰。惟必有虛報進項稅額，並因而
    逃漏稅款之情形，始得依營業稅法第51條第5款處罰。準此
    ，營業人取得非實際交易對象所開立之統一發票作為進項憑
    證申報扣抵銷項稅額者，縱開立統一發票者為虛設之公司行
    號而實際上無營業之事實，茍已依法申報繳納所開立統一發
    票應納之營業稅，則營業人之所為，尚無因而逃漏營業稅之
    情形，自無逕依營業稅法第51條第5款處罰之餘地。次按，
    司法院釋字第503號解釋明白揭櫫「不得重複處罰」乃實施
    課稅之大原則。上訴人確有購進貨物，為被上訴人及原審判
    決所確認，而前揭三家公司就前開發票確有報稅，亦為被上
    訴人所確認，上訴人亦有支付進項稅額予實際銷貨人，是依
    司法院釋字第337號解釋及財政部83年7月9日台財稅第83160
    1371號函釋，本件自無再重複處漏稅罰之可言。末按本院80
    年度判字第1574號、83年度判字笫2446號、86年度判字笫
    2048號判決之精神，及司法院釋字第337號解釋，本件不應
    裁處漏稅罰，為此，求為判決撤銷原處分及訴願決定等語。
三、被上訴人則以：查上訴人向燦輝公司進貨9,985,320元、明
    莊公司進貨4,107,440元、旭亮公司進貨4,000,000元，不向
    各該公司查明實際負責人及其銷售人員（因一人怎可能任職
    3家公司），並以支票付款，卻稱向自稱上開3家公司業務代
    表之黃松川、張金龍進貨付款，未提示付款證明，以此鉅額
    之貨款均以現金支付，顯與一般商業習慣不合，且又未能提
    出付款證明。再者，簡時弘自82年起，僱用朱琪、莊鄭燦等
    人出任人頭公司負責人，陸續設立旭亮、燦輝、明莊等公司
    ，大量虛開發票販售牟利，供無實際交易之發票與營業人充
    作抵銷進項之事實，業由調查局東機組查明，移經臺灣臺北
    地方法院檢察署檢察官偵查終結提起公訴在案，是上訴人與
    旭亮實業、明莊實業、燦輝企業等有限公司間無交易事實，
    取具渠等所開立之統一發票18,092,760元，作為進項憑證，
    逃漏營業稅額，違章事證明確，原處分應無不合。另查上訴
    人就下包業者吳錦昭等人承作工程紀錄所載統一發票整理彙
    製明細表逐一與上訴人取得旭亮實業公司等之發票核對，未
    有重覆處分之事。其次，原處分機關審酌違章情節，依營業
    稅法第51條第5款規定，按所漏稅額904,638元處7倍之罰鍰
    計6,332,400元，並無違誤等語，作為抗辯。
四、原審審酌全辯論意旨及調查證據之結果，以：本件上訴人於
    84年9月至85年間，向黃松川及張金龍購進貨物，計價18,09
    2,760元，未依法取得憑證，取得非實際交易對象之虛設行
    號旭亮實業、燦輝企業、明莊實業等有限公司所開立之字軌
    號碼：AJ00000000號等34張統一發票，作為進項憑證，申報
    扣抵銷項稅額904,638元，案經調查局東機組及臺北市稅捐
    稽徵處通報南投縣財稅警聯合查緝執行小組查獲，有臺灣臺
    北地方法院檢察署檢察官86年偵字第10700、10705、12572
    號起訴書、臺灣臺北地方法院86年度訴字第2533號刑事判決
    書、專案申請調檔統一發票查核清單及統一發票等影本附案
    可稽。旭亮實業、燦輝企業、明莊實業公司既是虛設行號之
    公司，上訴人自無向無實際交易之該3家公司進貨之可能。
    又該3家公司縱有公司設立登記，領有公司執照及營利事業
    登記證並繳納營業稅，仍不影響其為虛設行號之事實。是上
    訴人與旭亮實業、明莊實業、燦輝企業等公司間無交易事實
    ，取具渠等所開立之統一發票作為進項憑證，違章事實要無
    疑義。另按虛設行號發票之營業人係專以出售統一發票牟取
    不法利益為業，並無銷貨事實，故取得虛設行號發票之營業
    人自亦無向該虛設行號進貨並支付進項稅額之事實。又依本
    院87年7月份庭長評事聯席會議決議，並參諸營業稅法第51
    條第5款增修之立法意旨，就營業人有進貨事實而取得非實
    際交易對象之虛設行號所開立之統一發票，充作進項憑證申
    報扣抵銷項稅額之情形而言，因虛設之公司行號為牟取不法
    之利益，在無銷售貨物或勞務之事實而虛開統一發票後，通
    常另行取得其他虛偽之進項憑證申報扣抵該虛開發票所產生
    之銷項稅額，使其實際繳納之稅額甚為有限，甚或無繳納任
    何稅款。而後一階段，取得該虛設行號發票之營業人，卻將
    發票所載稅額全數扣抵，使國庫蒙受重大損失。況依財政部
    78年8月3日台財稅第780195193號函釋意旨，虛設行號公司
    並無銷貨事實及交易事實，其非屬營業稅課徵之標的，免予
    課徵營業稅，如虛設行號公司已繳納稅款，應由營業稅籍所
    在地之主管稽徵機關辦理退還，上訴人主張虛設公司已報繳
    營業稅，稅捐稽徵機關即無短收稅款尚不足採。另因虛設行
    號係專以出售統一發票牟取不法利益為業，並無銷貨事實，
    故取得虛設行號發票之營業人，自亦無向該虛設行號進貨並
    支付進項稅額之事實，惟上訴人卻取得旭亮等3家虛設公司
    開立之發票以扣抵銷項稅額，如其能證明確有支付進項稅額
    予實際銷貨之營業人，並經稽徵機關查明該稅額已依法報繳
    者，依財政部83年7月9日台財稅第831601371號函釋則可不
    再處漏稅罰，則上訴人對此有利於己之事實，自應負舉證之
    責。況上訴人陳明係向上開3家公司之業務代表黃松川、張
    金龍購進貨物，於復查申請書中陳稱其均付款予上開公司之
    業務員兼股東張金龍，惟上開公司既是虛設行號之公司，則
    黃松川、張金龍自不可能自行再報繳該營業稅。又上訴人於
    獲案後提示系爭進貨之付款資料，經被上訴人審查勾稽結果
    ，亦無足作為其確有支付進項稅額與實際銷貨營業人之證明
    。而上訴人取得系爭虛設行號之發票，縱非故意，亦難辭過
    失之責任，即應接受處罰。從而，被上訴人依照上揭法條及
    財政部函釋規定核處漏稅罰，即無不合。至於所舉本院80年
    度判字第1574號及83年度判字笫2446號判決，僅屬個案並非
    判例，自無拘束本院之效力。又所舉86年度判字笫2048號判
    決，與本件無關，併此敘明。次查，本件上訴人因取得虛設
    行號之統一發票，進而虛報進項稅額，依稅捐稽徵法第44條
    及營業稅法第51條第5款之規定，應處行為罰及漏稅罰，惟
    本案原處分機關已擇一從重處漏稅罰，未就行為罰部分加以
    處罰，有系爭處分書附卷可稽，已符合司法院釋字第503號
    解釋之意旨，並無就行為罰及漏稅罰予以重複處罰之情事。
    另查上訴人就下包業者吳錦昭等人承作工程紀錄所載統一發
    票整理彙製明細表，逐一與上訴人取得旭亮實業公司等之發
    票核對，未有重複處分之事等由，乃駁回上訴人在原審之訴
    。
五、上訴意旨略謂：按上訴人於原審主張旭亮實業、明莊實業、
    燦輝企業等3家公司非屬虛設，並檢附各該公司報繳稅款之
    證據，及上訴人81年至85年間之銷項稅額均已遭被上訴人追
    補在卷，系爭發票並無扣抵銷項稅額之事實，請求調查，詎
    原審未予調查，已有應於審判期日調查之證據未予調查及舉
    證責任分配不當之違誤。而原審未命被上訴人舉證上開3家
    公司有另行取得其他虛偽之進項憑證申報扣抵該虛開發票所
    產生之銷項稅額，使其實際繳納之稅額甚為有限，甚或無繳
    納任何稅款之行為，乃竟違反卷證資料，以臆測之詞指摘通
    常會如何、如何，依本院61年判字第70號判例意旨，原審認
    定事實顯然違反證據法則。次按營業稅法第51條第5款規定
    意旨，營業人取得非實際交易對象所開立之統一發票作為進
    項憑證申報扣抵銷項稅額者，縱開立統一發票者為虛設之公
    司行號而實際上無營業之事實，茍已依法申報繳納所開立統
    一發票應納之營業稅，則營業人之所為，尚無因而逃漏營業
    稅之情形，自無逕依營業稅法第51條第5款處罰之餘地。被
    上訴人曾就上訴人所承攬之全部工程以上訴人有進貨之事實
    ，不向直接出賣人取得統一發票為由，除補徵營業稅稅款外
    並依稅捐稽徵法第44條處罰在卷，有原審法院92年度訴字第
    468號判決可稽，被上訴人於本案將系爭34張發票部分獨立
    抽出，以相同之理由再依營業稅法第51條第5款規定處罰，
    顯已違反司法院釋字第503號解釋意旨，原審未予糾正，實
    難令人甘服。且本件系爭進項發票所欲扣抵減免之銷項稅額
    ，既未經抵扣減免且全數銷項稅額已遭被上訴人追補，原審
    顯就被上訴人是否對上訴人84年9月至85年間之銷項稅額有
    無重複追繳及有無重複罰鍰處分等事實未盡調查之能事。上
    訴人確有購進貨物，為被上訴人及原審判決所確認之事實，
    而上開3家公司就上開發票確有報稅，亦為被上訴人所不爭
    執，依司法院釋字第337號解釋及財政部83年7月9日台財稅
    第831601371號函釋，本件自無再重複處漏稅罰之可言。另
    原審既已確認上訴人有進貨之事實，上開公司亦確有報稅納
    稅之事實，即應依本院80年度判字第1574號、83年度判字笫
    2446號、86年度判字笫2048號判決之精神，及司法院釋字第
    337號解釋，就本案為免追補營業稅並免處漏稅罰之判決，
    詎原審竟引被上訴人臆測之詞為違法判決，其判決當然違背
    法令。其次，本案經南投縣政府召開南投縣營造業審議委員
    會，於民國93年12月24日作成確認孝蓉、宇達、明勇、正宏
    等4家營造廠商與李萬枝等39人間之關係為確有以登記證書
    借與他人使用之借牌行為（及各該公司就所承攬之工程並無
    實際承作），並依行為時營造業管理規則第31條第1項第3款
    ，暨土木包工業管理辦法第17條第1項第3款規定撤銷孝蓉、
    宇達、明勇、正宏等4家公司之營造業登記證書等決議，並
    報請內政部營建署備查確定在卷。是原處分機關所據以課罰
    之事實及理由（即整體轉包）業經主管官署予以廢棄變更為
    借牌行為，是原處分機關本於整體轉包所為之行政處分已失
    所附麗。本件原處分機關自應將違法處分予以撤銷並依財政
    部79年8月30日台財稅第780458461號函暨財政部87年6月2日
    台財稅第871938679號函辦理始為鵠的。末按財政部87年6月
    2日台財稅871938679號函釋，上訴人既未實際承作系爭工程
    ，並未負擔系爭工程之盈虧，亦無銷售貨物或勞務之行為，
    其非屬營業稅課徵之範圍，是原行政處分及罰鍰即有撤銷之
    必要，原審未予糾正，其判決當然違背法令。
六、按本院87年7月份庭長評事聯席會議決議指明：「營業人雖
    有進貨事實，惟不依規定取得交易對象開立之進項憑證，而
    取得非交易對象開立之進項憑證，申報扣抵銷項稅額時，該
    項已申報扣抵之銷項營業稅額顯未依法繳納，仍應依營業稅
    法第19條第1項第1款規定，就其取得不得扣抵憑證扣抵銷項
    稅額部分，追補該項不得扣抵之銷項稅款。又我國現行加值
    型營業稅係就各個銷售階段之加值額分別予以課稅之多階段
    銷售稅，各銷售階段之營業人皆為營業稅之納稅義務人，故
    該非交易對象之人是否已按其開立發票之金額報繳營業稅額
    ，並不影響本件營業人補繳營業稅之義務。」本件上訴人所
    舉旭亮公司84年9至10月、11至12月，明莊公司85年5至6月
    、84年5至6月，燦輝公司85年5至6月之營業稅繳款書及營業
    人銷售額與稅額申報書等影本，僅足證明上開公司於各該月
    分曾繳納營業稅，尚難認定與上訴人取得之發票有關，尤難
    據以推斷各該公司即非虛設行號。是則上開公司非上訴人交
    易對象之人，其有無另行取得其他虛偽之進項憑證申報扣抵
    該虛開發票所生之銷項稅額，或有無申報繳納所開統一發票
    應納之營業稅，揆諸前開決議意旨，均不影響本件上訴人補
    繳營業稅之義務。上訴人取得系爭非交易對象開立之進項憑
    證，申報扣抵銷項稅額，該項已申報扣抵之銷項營業稅額顯
    未依法繳納。自應依營業稅法第19條第1項第1款規定，就其
    取得不得扣抵憑證扣抵銷項稅額部分，追補該項不得扣抵之
    銷項稅額。上訴人主張其81年至85年間之銷項稅額均已遭被
    上訴人追補，系爭發票並無扣抵銷項稅額云云，殊無足採。
    又司法院釋字第503號解釋，係就一行為同時符合行為罰及
    漏稅罰處罰要件，除處罰之性質與種類不同外不得重複處罰
    之情形所為銓釋。原判決已查明原審法院92年度訴字第468
    號判決之違章事實，經與本件之發票逐一核對，未有重複處
    分之事，與該號解釋並無違背。而司法院釋字第337號解釋
    ，旨在闡釋營業稅法第51條第5款之處罰，以有因而逃漏稅
    款之結果為必要。行為是否生逃漏稅款之結果，為事實認定
    之問題。原判決認定上訴人所為，構成虛報進項稅額，因而
    逃漏營業稅之事實，其維持原處分依營業稅法第51條第5款
    之處罰，自無違背該解釋之可言。上訴人所舉財政部83年7
    月9日台財稅第831601371號函，指明營業人取得非交易對象
    之發票作為進項憑證申報扣抵銷項稅額，其有進貨事實者，
    「．．．除該營業人能證明確有支付進項稅額予實際銷貨之
    營業人，並經稽徵機關查明該項稅額已依法報繳者，．．．
    不再處漏稅罰．．．」等語。是則，原判決認上訴人對此有
    利於己之事實，應負舉證責任，與該號函釋意旨相符。另財
    政部79年8月30日台財稅第780458461號函，係針對將營造業
    登記證提供他人不法投標工程開立發票之情形而為立論；同
    部87年6月2日台財稅第871938679號函，則係就以登記證供
    他人投標代開發票者，除嚴處外，其收取代價不課營業稅之
    情形，而為說明。與本件情節均不相同，殊無比附援引之餘
    地。至於本案經南投縣政府召開南投縣營造業審議委員會，
    於民國93年12月24日作成確認孝蓉、宇達、明勇、正宏等廠
    商借牌行為，並依行為時營造業管理規則第31條第1項第3款
    ，暨土木包工業管理辦法第17條第1項第3款規定撤銷孝蓉、
    宇達、明勇、正宏之營造業登記或土木包工業登記等決議，
    並報請內政部營建署備查等情，固據上訴人提出上開決議書
    為證。惟該項決議係對於上訴人等違反營造業管理規則或土
    木包工業管理辦法，所為撤銷登記之處分，核其要件與本件
    逃漏稅捐之規定不同，且本件並非以該案為認定之基礎，上
    訴人主張原處分失所附麗云云，殊無足採。此外，上訴論旨
    復就原審業已指駁不採之主張再事爭執，或就原審取捨證據
    、認定事實之職權行使謂為不當，均難謂為合法之上訴理由
    。綜上所述，上訴論旨均無足採，上訴人猶執前詞指摘原判
    決違誤，為無理由，應予駁回。
據上論結，本件上訴為無理由，爰依行政訴訟法第255條第1項、
第98條第3項前段，判決如主文。
中    華    民    國    94    年    8    月    18     日
                  第二庭審判長法  官　廖　政　雄
                              法  官  梁　松　雄
                              法  官　林　清　祥
                              法  官　鍾　耀　光
                              法  官　姜　仁　脩
以  上  正  本  證  明  與  原  本  無  異
中    華    民    國    94    年    8    月    18     日
　　　　　　　　　　　　　　　書記官　張　雅　琴
